臺灣新竹地方法院刑事判決　　　　　　　　　　　　　九十一年度訴字第四六號
　　公　訴　人　臺灣新竹地方法院檢察署檢察官
　　被　　　告　乙○○
右列被告因妨害自由案件，經檢察官提起公訴（九十一年度偵字第一二五七號），本
院判決如左：
    主  文
乙○○無罪。
    理  由
一、公訴意旨略以：被告乙○○係告訴人甲○○所駕駛計程車之乘客，雙方交往成為
    男女朋友，告訴人甲○○於民國九十一年一月二十一日十三時五十五分許，駕駛
    車號五Ｌ─四四八號營業小客車，搭載被告乙○○前往新竹市○區○○○街二二
    巷六弄二八號星河賓館，投宿該賓館六０二室，被告乙○○因不滿告訴人甲○○
    刻意疏遠，遂於該日十七時許，利用告訴人甲○○熟睡之際，攜帶甲○○之衣服
    、鑰匙、現金、信用卡、提款卡、行動電話、身分證件、無線電執照等隨身物品
    ，委由不詳之人駕駛前述營業小客車離開現場，以此非法方法剝奪告訴人甲○○
    之行動自由，致告訴人甲○○於同日二十二時四十五分許甦醒時，發現自己僅著
    內衣褲無法自由離去，直至九十一年一月二十二日凌晨零時許，告訴人甲○○始
    以賓館浴巾包裹身體，並搭乘賓館員工代為呼叫之計程車返家，因認被告涉有刑
    法第三百零二條第一項之以非法方法剝奪人之行動自由罪嫌云云。
二、按刑法第三百零二條所謂以其他方法剝奪人之行動自由，係指私行拘禁以外，非
    法拘束他人身體，使其行動不能自由而言，最高法院八十五年度台上字第十一號
    判決可資參照。又刑法以非法方法剝奪人之行動自由罪，係指無權之人，於私行
    拘禁而外，將被害人置於自己實力支配之下妨害其行動自由者而言，最高法院五
    十八年台上字第九六四號亦著有判決。再刑法第三百零二條第一項之剝奪他人行
    動自由罪，以私行拘禁或以其他非法方法，剝奪人之行動自由為要件。所謂非法
    方法，當包括強暴、脅迫、恐嚇等足以剝奪他人行動自由之情形在內。另查刑法
    第三百零二條第一項及第三百零四條第一項之罪，其所保護之法益均為被害人之
    自由，而非法方法剝奪人之行動自由，仍不外以強暴、脅迫為手段，最高法院八
    十八年度台上字第六七五八號、八十二年度台上字第一八二六號判決均可參照。
    且刑法第三百零二條妨害自由罪之成立，除客觀上有剝奪他人行動自由之行動外
    ，並須主觀上有剝奪人行動自由之犯意。
三、訊之被告乙○○固坦承於右揭時地利用告訴人甲○○熟睡之際，將告訴人衣物及
    隨身所攜帶物品帶離賓館，並囑託友人將告訴人之營業小客車開至停車場停放，
    惟堅決否認有何剝奪告訴人行動自由之犯意，辯稱：我想讓他多睡一會兒，衣物
    是放在他車子上，他醒來後我有打電話給他，我不知他會去報案等語。經查：公
    訴人認被告涉有非法剝奪他人行動自由罪嫌，無非係以告訴人甲○○之指訴及星
    河賓館員工張玉嬌與搭載告訴人離開賓館之計程車司機江冠廷二人之證述，暨賓
    館監視錄影帶為依據。惟告訴人甲○○於偵查中自承醒來時身上仍穿著內衣褲，
    且醒來後半小時被告曾打電話到賓館房間向告訴人表示因告訴人失蹤四、五個月
    未與被告聯絡，被告要懲罰其，其要求被告將隨身衣物及車輛交還，被告要其等
    到隔天凌晨五點下班才要歸還，其便向櫃檯借兩條浴巾並請櫃檯為其招來計程車
    搭車至林口向友人借錢返回蘆洲住處穿戴整齊再回新竹報案，賓館之住宿費被告
    已先結帳，被告遲至九十一年二月下旬始將汽車鑰匙交還並告知汽車所在之停車
    場，其依被告之指示取車並繳付新台幣（下同）六千八百元之停車費，其在賓館
    遺失之隨身衣物及物品均在汽車後座，其與被告是男女朋友關係，可能是被告怪
    罪告訴人失去聯絡，故意將告訴人物品取走使其生活不便等語（參偵查卷宗第四
    十頁）。且其於本院審理中陳稱：「（問：你睡著當時著何衣物？）只穿內衣、
    內褲，我脫下一件外套、長褲、襯衫。」「（問：當時被告約你到賓館的目的？
    ）被告要問我為何有一段時間沒有聯絡。」「（問：你發現之後不見，有無打電
    話給被告？）有。我叫被告把東西還給我，被告說我休息一下，然後她會把東西
    還給我。當時我是一時氣憤才會去報案。」「（問：一月二十一日共打幾次電話
    給被告？）約兩、三次，她說要我休息一下，隔天再還給我，隔天我就去報案，
    報案之後我就沒有再找她了，這期間被告有打電話給我，也給我五千元，叫我去
    租車，說等她氣消了，再把車還給我。給我五千元租車的事，是在農曆過年前兩
    三天的事，他給我五千元之後，我才去租車，沒有租車之前，我是向朋友借車與
    朋友共用一部車營生。」則綜合告訴人於偵審中陳述以觀，被告係利用告訴人甲
    ○○身著內衣褲熟睡之際攜走告訴人之其他物品並開走計程車，並未對告訴人施
    用任何強暴、脅迫、恐嚇等不法手段，且告訴人醒來時身上雖僅穿著內衣褲，然
    被告當時已結帳離開賓館，並未將告訴人所在之六０二號房門鎖住，堪認被告應
    未將告訴人置於被告實力支配之下而妨害告訴人行動自由。在告訴人尚得自由進
    出房間，並能招呼計乘車離去之下，難認告訴人之身體已遭受拘束致行動不能自
    由。況被告於告訴人無車期間尚且付錢給告訴人租車，已如前述，再參酌被告與
    告訴人係男女朋友關係，被告應僅係氣憤告訴人久未聯絡而藉此舉動造成告訴人
    生活不便以消被告之怨氣，應認被告主觀上尚無剝奪告訴人行動自由之犯意。參
    照首揭說明，被告之行為雖有可議，然與刑法第三百零二條妨害自由罪之要件有
    間，尚難依該罪論處。被告被訴妨害自由罪既未能證明，自應為無罪之諭知。
四、據上論斷，應依刑事訴訟法第三百零一條第一項，判決如主文。
本案經檢察官林佳穎到庭執行職務。
中      華      民      國    九十一    年      九      月    二十五    日
                                  臺灣新竹地方法院刑事第一庭
              法  官  賴  淑  敏
右正本證明與原本無異。
如不服本判決，應於判決送達後十日內向本院提出上訴狀( 應附繕本 )，上訴於
臺灣高等法院。
                                      書記官  曾  秀  貞
中      華      民      國    九十一    年      九      月    二十五    日
